【裁判字號】    91,易,506
【裁判日期】    920227
【裁判案由】    家暴傷害
【裁判全文】
台灣苗栗地方法院刑事判決                          九十一年度易字第五六號
    公  訴  人  臺灣苗栗地方法院檢察署檢察官
    被      告  戊○○
    輔  佐  人  己○○
            （被告之夫）
    選任辯護人  張智宏律師
右列被告因家庭暴力罪之傷害案件，經檢察官聲請簡易判決處刑（九十一年度偵字第
一九五二號），經本院認為不宜以簡易判決處刑，而適用通常訴訟程序審理，判決如
左：
    主  文
戊○○無罪。
    理  由
一、公訴理由略如聲請簡易判決處刑書所載。
二、按犯罪事實應依證據認定之，無證據不得推定其犯罪事實；不能證明被告犯罪者
    ，應諭知無罪之判決，刑事訴訟法第一百五十四條、第三百零一條第一項分別定
    有明文。又認定犯罪事實須依証據，為刑事訴訟法所明定，故被告否認犯罪事實
    所持有之辯解縱屬不能成立，苟非有積極證據足以證明被告有犯罪之行為，否則
    不能遽為被告有罪之認定；又認定犯罪事實所憑之證據，雖不以直接證據為限，
    間接證據亦包括在內。然而無論直接或間接之證據，其為訴訟上之證明，須於通
    常一般人均不致有所懷疑，而得確信其為真實之程度者，始得據為有罪之認定，
    倘其證明尚未達到此一程度，而有合理之懷疑存在，致事實審法院無從就被告為
    有罪之確信，即應為被告無罪之判決，最高法院七十六年台上字第四九八六號、
    三十年上字第一八三一號分別著有判例，足資參照。次按告訴人之指訴係以使被
    告受刑事訴追為目的，是其陳述是否與事實相符，仍應調查其他證據以資審認；
    必被害人所述被害情形，並無瑕疵可指，而就其他方面調查，又與事實相符，始
    足據為判決之基礎，最高法院五十二年台上字第一三００號判例、七十年台上字
    第四三二二號判決亦可供參照。
三、本件告訴人丙○○與被告戊○○二人（為妯娌關係），於民國九十年十月二十八
    日晚間，在被告位於苗栗縣頭屋鄉象山村明屋二十七號居所，先在一樓因口角爭
    執進而發生肢體拉扯，嗣因告訴人跑上二樓進入被告居住之臥室躲避，被告自後
    追趕亦進入臥室內，雙方繼續拉扯推擠，嗣於被告將告訴人推出臥室後，在臥室
    門口之走道上，又隨手持取衣架意圖攻擊告訴人，幸經證人乙○○取下；繼又欲
    持鋼杯意圖攻擊告訴人，又再經乙○○取下等情，業經告訴人及證人謝鳳蓮、劉
    鳳錦、甲○○、丁○○、乙○○等人分別於偵審中供證明白。如證人謝鳳蓮證稱
    ：「告訴人與被告二人間激烈爭吵：：告訴人跑向二樓，被告復以腳踢告訴人，
    嗣經乙○○阻止才未以保溫杯及衣架攻擊告訴人」；證人乙○○證稱：「被告在
    一樓踢被害人的事，我只是聽說。二樓的事我有在現場。：：我上二樓時，我有
    看見嬸嬸（指被告）及小姑（指告訴人）糾結在一起。我先看見我嬸嬸手上有拿
    衣架，我把衣架拿掉。然後她又拿起鋼杯，我又把鋼杯拿掉。」。證人丁○○證
    稱：「被告與告訴人先是在飯廳吵，有肢體上之拉扯。在一樓時有看見被告踢告
    訴人。當時被告比較強勢，所以是告訴人先上二樓」。證人甲○○證稱：「我在
    客廳，他們在飯廳。我有聽見被告和告訴人在一樓爭吵。我上二樓時，告訴人的
    腳趾及腳背的部分已經受傷了，中間的過程我則沒有看見」。證人劉鳳錦證稱：
    「告訴人先跑上二樓，被告追上去。被告有拿杯子」等語；經核與告訴人於告訴
    狀中指訴：「告訴人見無路可逃，只好往屋內樓上欲躲入房間暫避，不料被告追
    至房門，拉扯告訴人並手抓中型不銹鋼保溫杯意圖敲打告訴人，又猛力踩告訴人
    ：：」；審理中陳稱：「當時衣架並不是掉下來的，而是被告從架子上拿下來的
    」等語相符。從而，被告戊○○所辯：係伊不想再繼續與告訴人爭執，而上二樓
    想回臥室躲避，是告訴人於樓梯口自後追上，反而先進入伊臥室云云；或只有拿
    衣架，並沒有拿鋼杯欲打告訴人云云，均與事實不符，並無可採。惟被告既在現
    場持有衣架及鋼杯等物，而各該物品均須進入臥室始可取得，則告訴人亦確有進
    入被告所居住之臥室內之事實，亦屬明確。從而，告訴人於審理中陳稱：伊只有
    走到被告臥室門口，並未進入臥室云云，亦與事實不符，難以遽採，併此敘明。
四、次查，右開被告之辯解固不能成立，然參諸上述，被告否認犯罪事實所持有之辯
    解縱屬不能成立，仍非有積極證據足以證明被告有犯罪之行為，否則不能遽為被
    告有罪之認定。況刑法第二百七十七條第一項之傷害罪，係以行為人具有傷害之
    犯意、行為及行為與結果間具有相當之因果關係等為構成要件。是被告是否應以
    傷害罪相繩，仍應依上開構成要件逐一審查有無相符，尚不能逕以被告與告訴人
    間曾有口角或肢體爭執，或因被告辯解不能成立，即逕論以傷害罪責。以本件而
    言，告訴人固提出診斷証明書一紙，證明於上開事件發生後之次日，經驗傷結果
    ，在右手背部分有0.2*0.2公分、0.1*0.1公分之擦挫傷，右足姆指及第四趾分別
    有0.1*0.1公分及0.1*0.1公分之擦傷等傷害，惟依上開傷勢之部位，多係位在告
    訴人手足前端暴露之處，且分別僅為0.2*0.2公分或0.1*0.1公分等極小面積以觀
    ，其「擦傷」或「擦挫傷」固仍屬傷害之範疇，惟衡情而論，告訴人之傷勢實極
    為輕微，依通常之生活經驗，尚非必經第三人之故意傷害始能造成，是本件之傷
    害結果，究竟是否因被告之傷害行為所致，與前開之爭執有無相當因果關係，仍
    有賴積極之證明。尤以本件係屬家庭暴力事件，其發生之地點又在被告家中，雙
    方爭執之起因及經過究竟如何，外人無從得知，而目擊事件經過之證人則多為與
    告訴人誼屬血親之家族成員（證人謝鳳蓮、劉鳳錦、甲○○三人分別為告訴人丙○○之姐姐及長兄，丁○○為謝鳳蓮之女、乙○○為甲○○之子），雖與被告間
    亦有相當之姻親關係，然親疏既有遠近，立場即難期客觀公平，且依卷附之書狀
    、照片可證，被告與告訴人、證人間，因財產與奉養尊親或其他家庭事務，本即
    多所齟齬，是有關證人證詞之證明力，自應依嚴格之證據法則以為覈核。然綜合
    上開證人之證詞，經交互比對後，除上開爭執過程經與告訴人、被告之供詞一致
    部分堪資採認外，就被告如何傷害告訴人一節，則多有岐異。如證人乙○○證稱
    ：「被告在一樓踢被害人的事，我只是聽說」等語；證人甲○○則證稱：「我上
    二樓時，告訴人的腳趾及腳背的部分已經受傷了，中間的過程我則沒有看見」等
    語。是證人乙○○本部分之證述內容，僅屬傳聞證據，並無證明力；證人甲○○
    則雖可證明告訴人腳趾及腳背受傷之事實，然既不能證明該傷害確係被告所造成
    ，又未能看見其發生之過程，其不能供為被告有罪之證據甚明。至證人謝鳳蓮在
    偵查中證稱：有在一樓看見被告「踢」告訴人云云，於本院審理中又供稱：「被
    告在樓下時，就有用腳用踢的、用踩的方式去傷害告訴人的腳」云云；證人劉鳳
    錦始則證稱：「被告有用腳踢告訴人：：是從正面踢。」等語；嗣後又於本院訊
    問：「在一樓時，被告有無踢告訴人？」時，改稱：「應該是用腳踩被害人，有
    踩到」云云；證人丁○○則始終堅稱：只看見被告踢告訴人等語。是三人間就被
    告係用「踢」或「踩」告訴人部分，本即指證不一，徵諸告訴人本人又供稱：「
    被告確實沒有踢我。她只有踩我」等語，則證人之證詞與告訴人之陳述顯然相左
    。尤以上開證人所指證被告「踢」或「踩」之地點，或稱一樓，或在二樓，與告
    訴人本人指訴遭被告「踩」傷之地點係在二樓被告臥室門口之走道上一節，亦有
    未符。是證人之指證既有上開眾多瑕疵，又與告訴人之指訴相左，其證詞即亦難
    予遽採。再參諸告訴人右手背之擦挫傷部位，既係在手背上，告訴人又堅稱過程
    間從未跌倒，則顯非被告之腳「踩」可致，此參告訴人於審理中改供稱「應係被
    告以指甲抓傷我」即明。至告訴人右足姆指、第四趾等處，雖分別有0. 1*0.1公
    分之傷害，然依前揭被告與告訴人間雙方有拉扯之情形，固非無可能係遭被告所
    踩傷，然亦有可能係在拉扯中，告訴人自行碰撞其他硬物所致。至證人乙○○證
    稱被告持衣架、鋼杯意圖攻擊告訴人之行為，固經本院採認為真，然被告該部分
    所為，既經證人乙○○及時阻止，是被告當時縱有傷害之犯意，然並未發生該部
    分行為之結果，僅屬預備或未遂階段，而傷害罪既無處罰預備及未遂犯之規定，
    亦屬法所不罰，且與本件起訴之事實無關。綜合上述，被告固曾起傷害之犯意，
    然並未發生傷害之結果。至於告訴人所受之傷害，既不能證明與被告行為間有相
    當之因果關係，其發生原因又有他種可能，是其為訴訟上之證明，尚未達一般人
    均不致有所懷疑，而得確信其為真實之程度甚明，揆諸前開最高法院三十年上字
    第一八三一號判例意旨，即不得逕對被告以傷害罪相繩。其他又無積極証據足資
    證明被告有公訴人所指之犯行，因認被告犯罪尚屬不能證明，自應為被告無罪之
    諭知。
據上論斷，應依刑事訴訟法第四百五十二條、第三百零一條第一項，判決如主文。
本件經檢察官廖啟村到庭執行職務。
中      華      民      國    九十二    年      二      月    二十七    日
                                       苗栗地方法院刑事第一庭
                                            法  官   楊  台  清
右正本證明與原本無異。
如不服本判決，應於送達後十日內向本院提出上訴狀(須附繕本)，上訴於台灣高等
法院台中分院。
                                            書記官   溫  顯  仁
中      華      民      國    九十二    年      二      月    二十七    日


司法院資訊處製作；財團法人民間司法改革基金會備份。
